【裁判字號】    99,訴,680
【裁判日期】    991015
【裁判案由】    毒品危害防制條例
【裁判全文】
臺灣基隆地方法院刑事判決              99年度訴字第680 號
公  訴  人  臺灣基隆地方法院檢察署檢察官
被      告  乙○○
上列被告因違反毒品危害防制條例案件，經檢察官提起公訴（99
年度偵字第3510號），嗣被告於本院準備程序就被訴事實均為有
罪之陳述，經受命法官告知被告簡式審判程序意旨，並聽取檢察
官、被告之意見後，本院合議庭裁定由受命法官獨任依簡式審判
程序審理、判決如下：
    主  文
乙○○持有第一級毒品，累犯，處有期徒刑捌月；扣案之第一級
毒品海洛因拾包（含包裝袋，其中粉末檢品拾包驗前淨重壹點
柒玖公克、驗餘後淨重壹點柒柒公克，另粉塊狀檢品包驗前淨
重陸點壹伍公克、餘後淨重陸點壹公克）、第二級毒品安非他
命包（含包裝袋，驗前合計淨重點貳公克）均沒收銷燬之；
扣案之黑色側背包壹個、電子磅秤壹台、夾鏈袋壹盒均沒收之。
又轉讓第一級毒品，累犯，處有期徒刑壹年肆月。應執行有期徒
刑壹年捌月，扣案之第一級毒品海洛因拾包（含包裝袋，其中
粉末檢品拾包驗前淨重壹點柒玖公克、驗餘後淨重壹點柒柒公克
，另粉塊狀檢品包驗前淨重陸點壹伍公克、餘後淨重陸點壹
公克）、第二級毒品安非他命包（含包裝袋，驗前合計淨重
點貳公克）均沒收銷燬之；扣案之黑色側背包壹個、電子磅秤壹
台、夾鏈袋壹盒均沒收之。
    事  實
一、乙○○前曾因2 次施用第二級毒品安非他命案件，經觀察、
    勒戒後，均認無繼續施用毒品之傾向，各於民國87年6 月24
    日、88年9月9日釋放出所，並由臺灣高等法院及臺灣基隆地
    方法院檢察署檢察官分別於88年7 月19日、88年9月6日，以
    87年度上易字笫3634號判決及88年度偵字第96、102 號案件
    為免刑判決及不起訴處分確定；其又因分別施用第一級毒品
    海洛因及第二級毒品安非他命案件，經臺灣基隆地方法院檢
    察署檢察官提起公訴並送強制戒治，經本院於90年3 月19日
    ，以89年度訴字第757 號分別判處有期徒刑7月、4月，應執
    行有期徒刑10月確定；強制戒治部分，則於91年7 月13日執
    行完畢；其復因分別施用第一級毒品海洛因及第二級毒品安
    非他命案件，經本院於91年7月26日，以91年度訴字第256號
    分別判處有期徒刑8月、6月，應執行有期徒刑1 年確定，上
    開二案接續執行，於93年4 月13日執行完畢；其再因施用第
    一級毒品海洛因案件，經本院於94年5月9日，以94年度訴字
    第175號判處有期徒刑1年確定；復因竊盜案件，經本院判處
    有期徒刑4月，上揭二罪，經本院於94年11月8日以94年度聲
    字第927號裁定應執行有期徒刑1年3月確定，於95年8月25日
    縮短刑期假釋出監並交付保護管束，管束期間屆滿，未經撤
    銷假釋，並於95年9 月29日縮刑期滿，而上開所餘刑期內未
    經撤銷假釋者，其未執行之刑以已執行論（構成累犯）。其
    另因施用第一級毒品案件，各經本院以97年度訴字第183 號
    判處有期徒刑7月確定、97年度訴字第332號判處應執行有期
    徒刑7月確定、97年度訴字第620號判處有期徒刑2 月確定，
    嗣上開三罪經本院以97年度聲字第839 號裁定合併應執行有
    期徒刑1年6月確定，於98年9月9日縮短刑期假釋出監並交付
    保護管束，管束期間屆滿，未經撤銷假釋，並於99年1月5日
    保護管束期滿，而上開所餘刑期內未經撤銷假釋者，其未執
    行之刑以已執行論（構成累犯）。
二、詎乙○○仍不知戒絕毒癮，明知海洛因、安非他命、甲基安
    非他命業經公告列為毒品危害防制條例第2條第2項第1 款、
    第2 款之第一級、第二級毒品，不得非法持有、施用，仍未
    戒除施用毒品之習性，於上開徒刑執行完畢後5 年內，基於
    非法持有第一級毒品海洛因、第二級毒品安非他命之犯意，
    於民國99年6 月30日中午，在基隆市廟口附近某地，向不詳
    姓名年籍綽號「阿生」成年男子，1 次購得第一級毒品海洛
    因13小包（含包裝袋，其中粉末檢品拾包驗前淨重壹點柒玖
    公克、驗餘後淨重壹點柒柒公克，另粉塊狀檢品包驗前淨
    重陸點壹伍公克、餘後淨重陸點壹公克）、安非他命3 小
    包（含包裝袋，驗前合計淨重點貳公克），並使用其所有
    之電子磅秤1台秤重、夾鏈袋1盒待分裝，進而將上開海洛因
    13小包、安非他命3小包裝入其所有黑色側背包1個裡面，非
    法持有之，再藏放在其騎乘車牌號碼137-DGC 號機車置物箱
    內，嗣乙○○於同日中午12時50分許，騎乘車牌號碼137-DG
    C 號機車搭載友人張明德，途經基隆市○○區○○路10號前
    ，適見巡邏警方，竟棄車逃逸，獨留張明德坐在該機車上，
    警方見可疑而經得張明德同意搜索上開機車置物箱，扣得上
    開黑色側背包1個、海洛因13小包、安非他命3小包、電子磅
    秤1台、夾鏈袋1盒，嗣經警循線查獲乙○○到案，始查悉上
    情。
三、詎其猶不知悔改，明知海洛因係毒品危害防制條例第2 條第
    2項第1款所列管之第一級毒品，不得擅自販賣、轉讓或持有
    ，竟基於轉讓第一級毒品海洛因之犯意，於99年7 月17日中
    午11時56分許，在基隆市○○路246 巷基隆港海產樓前，無
    償轉讓含袋重約0.1公克許之第一級毒品海洛因1小包予友人
    龐明珠施用（龐明珠施用第一級毒品部分，另案偵辦），嗣
    經警循線查獲乙○○到案，始查悉上情。
四、案經基隆市警察局第一分局報告基隆地方法院檢察署檢察官
    偵查起訴。
    理  由
壹、程序方面
一、按除被告所犯為死刑、無期徒刑、最輕本刑為三年以上有期
    徒刑之罪或高等法院管轄第一審案件者外，於法院行準備程
    序進行中，被告先就被訴事實為有罪之陳述時，審判長得告
    知被告簡式審判程序之旨，並聽取當事人、代理人、辯護人
    及輔佐人之意見後，裁定進行簡式審判程序；且受命法官行
    準備程序，與法院或審判長有同一之權限；又簡式審判程序
    之證據調查，不受刑事訴訟法第159條第1項、第161條之2、
    第161條之3、第163條之1及第164條至第170條規定之限制，
    刑事訴訟法第273條之1第1項、第279條第2項前段、第273條
    之2分別定有明文。
二、查被告乙○○所犯為死刑、無期徒刑、最輕本刑為三年以上
    有期徒刑以外之罪，且非高等法院管轄第一審之案件，其於
    準備程序就前揭被訴事實為有罪之陳述，經本院告知簡式審
    判程序之旨，並聽取當事人之意見後，本院認無不得或不宜
    改依簡式審判程序進行之處，爰依刑事訴訟法第273條之1第
    1項，裁定改依簡式審判程序，合先敘明。
貳、實體方面
一、上揭事實，業據被告乙○○於本院99年10月5 日準備程序、
    審判程序均坦承：我承認全部犯罪，扣案的海洛因、安非他
    命全部希望能夠沒收銷燬，至於扣案黑色側背包1 個及其裡
    面之TALK手機（電子產品）1 支係我姐姐剛才寄來要給我用
    的，還沒有使用，我乙○○身分證1 張與本案無關，電子磅
    秤、夾鏈袋也是要分裝毒品用的，注射針筒是要用來施用毒
    品所用的，黑色側背包是我要裝毒品所用的，且黑色側背包
    裡面應該有93張紙鈔（含1千元有15張、1百元有60張）新臺
    幣合計係3 萬元係我所有，不是張明德所有，陳庚申是我爸
    爸的健保卡1張與本案無關，且有地檢署收據1張，當時我是
    逃走而不在現場，本件如果是張明德做的，我就不用承認了
    ，事實上黑色側背包裡面的東西全部都是我的等語不諱，並
    有臺灣基隆地方法院檢察署99年度偵字第3510號卷附之0000
    000000號通聯調閱查詢單（第16頁）、臺灣基隆地方法院99
    年聲監字第249 號通訊監察書暨通訊監察譯文（第17至22頁
    ），與同上署99年度偵字第3511號卷附之監視器翻拍照片、
    乙○○戶籍地址照片（第13至15頁）、基隆市政府警察局一
    分局搜索扣押筆錄及扣押物品目錄表（第37至39頁）、137-
    DGC 車號查詢重型機車車籍（第40、47頁）、張明德涉嫌毒
    品案現場圖照片（第43、44頁）、毒品鑑驗照片、扣案物照
    片（第45、46頁）、法務部調查局濫用藥物實驗室99 年7月
    21日調科壹字第09923016410 號鑑定書（第94頁）、基隆市
    警察局第一分局查獲涉嫌毒品危害防制條例案毒品初步鑑驗
    報告單（張明德）（第95頁）、基隆市警察局第一分局扣押
    物品清單（第96頁至反面）在卷可稽。復有扣案之第一級毒
    品海洛因拾包（含包裝袋，其中粉末檢品拾包驗前淨重壹
    點柒玖公克、驗餘後淨重壹點柒柒公克，另粉塊狀檢品包
    驗前淨重陸點壹伍公克、餘後淨重陸點壹公克）、第二級
    毒品安非他命包（含包裝袋，驗前合計淨重點貳公克）
    在卷可佐，並將上開安非他命3 包經基隆市警察局第一分局
    南榮派出所查獲涉嫌毒品危害防制條例毒品初步鑑驗報告單
    （呈嗎啡、海洛因、安非他命命反應），且上開海洛因13包
    送經法務部調查局鑑驗結果，確均含有海洛因成分之事實，
    亦有法務部調查局濫用藥物實驗室99年7月21日調科壹字第0
    9923016410號鑑定書各1 紙在卷可徵，是被告自白與事實相
    符，應堪採信。又被告前因施用毒品案件，經上開觀察勒戒
    、強制戒治釋放出所後，5 年內，復因上開施用毒品案件，
    各經上開法院判處上揭有期徒刑確定之事實，有臺灣高等法
    院被告前案紀錄表與臺灣基隆地方法院檢察署刑案資料查註
    紀錄表、本院99年度訴字第669號及第725號刑事判決書各1
    件在卷可佐，足徵被告有上開觀察勒戒、強制戒治釋放出所
    後，5 年內再犯上揭毒品危害防制條例之罪，而本件事證明
    確，其有上開轉讓第一級毒品之犯行，與持有第一、二級毒
    品之犯行，均洵堪認定。
二、查海洛因、安非他命、甲基安非他命係毒品危害防制條例第
    2條第2項第1、2款所明定之列管第一、二級毒品，不得持有
    、轉讓。是核被告所為，各係犯毒品危害防制條例第11條第
    1項、第2項持有第一、二級毒品罪，同條例第8條第1項之轉
    讓第一級毒品罪。再被告所犯上開毒品危害防制條例第11條
    第1項、第2項持有第一、二級毒品罪，係1 次購得第一級毒
    品海洛因13小包、安非他命3 小包之一次持有行為，同時觸
    犯上開異種法條，係屬刑法第55條想像競合犯，應從一重論
    以毒品危害防制條例第11條第1 項持有第一級毒品罪。再被
    告所犯上開持有第一級毒品罪、轉讓第一級毒品罪間，犯意
    個別，行為互殊，應予分論併罰。被告前曾受如事實欄所載
    有期徒刑之執行，此有臺灣高等法院被告前案紀錄表附卷可
    考，其於有期徒刑之執行完畢後，5 年以內故意再犯本件有
    期徒刑以上之罪，為累犯，應依刑法第47條第1 項加重其刑
    。玆審酌被告前曾因施用毒品案件，經施以上開觀察、勒戒
    釋放出所後，5 年內再犯本件上揭施用第一、二級毒品罪行
    ，足見戒毒意志不堅，毒癮非淺，未能體悟施用毒品對自己
    、家人造成之傷害及社會之負擔，自屬可議，惟念其犯後坦
    承犯行，態度良好，並有悔改決心，且被告無償轉讓海洛因
    予他人之行為，助長毒品散佈熱度，且便利他人輕易取得毒
    品，造成毒品氾濫，不良示範效應不容小覷，所生危害非輕
    等一切情狀，爰分別量處如主文所示之刑，再定其應執行之
    刑，以鼓勵有戒毒決心之被告，及時醒悟戒絕毒癮，並重新
    過著彩色的人生。
三、至於扣案之第一級毒品海洛因拾包（含包裝袋，因海洛因
    毒品附著於包裝上剝離不易，應將包裝之整體視為海洛因毒
    品，其中粉末檢品拾包驗前淨重壹點柒玖公克、驗餘後淨重
    壹點柒柒公克，另粉塊狀檢品包驗前淨重陸點壹伍公克、
    餘後淨重陸點壹公克）、第二級毒品安非他命包（含包
    裝袋，因安非他命毒品附著於包裝上剝離不易，應將包裝之
    整體視為安非他命毒品，驗前合計淨重點貳公克），均經
    送驗結果，確分別含有上開第一、二級毒品成分之事實，理
    由詳上所述，均應依毒品危害防制條例第18條第1 項前段規
    定，不問屬於犯人與否，均沒收銷燬之。至於鑑驗耗用之上
    開海洛因、安非他命之毒品既已滅失，自毋庸宣告沒收銷燬
    之，併此敘明。另扣案之黑色側背包壹個、電子磅秤壹台、
    夾鏈袋壹盒均係被告所有供己持有上開第一、二級毒品所用
    之物，業據其供述在卷，爰依刑法第38條第1 項第2 款前段
    規定宣告沒收之。
四、末查，扣案之TALK手機（電子產品）1 支係被告姐姐供給被
    告個人使用、陳庚申健保卡1張、被告乙○○身分證1張，均
    與本案無關，且扣案之紙鈔（含1千元有15張、1百元有60張
    ）合計係3 萬元係被告所有，而非張明德所有，迭經被告供
    明在卷，核與第三人張明德於99年6 月30日偵訊陳述情節大
    致吻合，並有張明德99年6 月30日偵訊筆錄在卷可稽，是扣
    案之TALK手機（電子產品）1支、陳庚申健保卡1張、被告乙
    ○○身分證1 張、紙鈔93張（含1千元有15張、1百元有60張
    ）合計係3 萬元、注射針筒是被告要用來施用毒品所用的，
    均係被告所有，而非張明德所有，均與本案無關，自毋庸宣
    告沒收，併此敘明。
據上論斷，應依刑事訴訟法第273 條之1第1項、第284條之1、第
299條第1項前段，毒品危害防制條例第8條第1項、第11條第1 項
、第2項、第18條第1項前段，刑法第11條、第47條第1項、第55
條、第38條第1項第2款前段、第51條第5款，判決如主文。
本案經檢察官甲○○到庭執行職務。
中    華    民    國    99    年    10   月     15    日
                  刑事第三庭  法    官  施添寶
以上正本證明與原本無異。
如不服本判決應於收受送達後10日內向本院提出上訴書狀，並應
敘述具體理由；其未敘述上訴理由者，應於上訴期間屆滿後20日
內向本院補提理由書(均須按他造當事人之人數附繕本)「切勿逕
送上級法院」。
中    華    民    國    99    年    10    月    15    日
                               書 記 官 彭筠凱
附錄論罪法條：
毒品危害防制條例第11條
持有第一級毒品者，處三年以下有期徒刑、拘役或新臺幣五萬元
以下罰金。
持有第二級毒品者，處二年以下有期徒刑、拘役或新臺幣三萬元
以下罰金。
持有第一級毒品純質淨重十公克以上者，處一年以上七年以下有
期徒刑，得併科新臺幣一百萬元以下罰金。
持有第二級毒品純質淨重二十公克以上者，處六月以上五年以下
有期徒刑，得併科新臺幣七十萬元以下罰金。
持有第三級毒品純質淨重二十公克以上者，處三年以下有期徒刑
，得併科新臺幣三十萬元以下罰金。
持有第四級毒品純質淨重二十公克以上者，處一年以下有期徒刑
，得併科新臺幣十萬元以下罰金。
持有專供製造或施用第一級、第二級毒品之器具者，處一年以下
有期徒刑、拘役或新臺幣一萬元以下罰金。
毒品危害防制條例第8條
轉讓第一級毒品者，處 1 年以上 7 年以下有期徒刑，得併科新
臺幣 1 百萬元以下罰金。
轉讓第二級毒品者，處 6 月以上 5 年以下有期徒刑，得併科新
臺幣 70 萬元以下罰金。
轉讓第三級毒品者，處 3 年以下有期徒刑，得併科新臺幣 30
萬元以下罰金。
轉讓第四級毒品者，處 1 年以下有期徒刑，得併科新臺幣 10
萬元以下罰金。
前四項之未遂犯罰之。
轉讓毒品達一定數量者，加重其刑至二分之一，其標準由行政院
定之。

司法院資訊處製作；財團法人民間司法改革基金會備份。
